【裁判字號】    97,訴,671
【裁判日期】    971216
【裁判案由】    撤銷不動產贈與
【裁判全文】
臺灣嘉義地方法院民事判決               97年度訴字第671號
原      告  台灣中小企業銀行股份有限公司
法定代理人  戊○○
訴訟代理人  丙○○
被      告  丁○○
            乙○○
上  一  人
訴訟代理人  甲○○
上列當事人間請求撤銷不動產贈與行為事件，本院於民國97年12
月2日言詞辯論終結，判決如下：
    主    文
被告間就如附表所示之土地，於民國九十七年八月十四日所為之
贈與行為及所有權移轉行為均應予撤銷。
被告乙○○應將如附表所示之土地，於民國九十七年八月二十二
日，經嘉義縣水上地政事務所以夫妻贈與為原因所為之所有權移
轉登記予以塗銷。
訴訟費用由被告負擔。
    事實及理由
壹、程序方面：
    按不變更訴訟標的，而補充或更正事實上或法律上之陳述者
    ，非為訴之變更或追加，民事訴訟法第256條定有明文。本
    件原告起訴時訴之聲明第1項為：被告丁○○於民國97年8月
    14日就如附表所示之土地，以夫妻贈與名義移轉於被告乙○○之行為應予撤銷，並撤銷所有權移轉行為，塗銷乙○○所
    有權移轉登記，回復為丁○○所有。嗣於97年12月2日言詞
    辯論期日當庭更正聲明為：一、被告間就如附表所示之土地
    ，於97年8月14日所為之夫妻贈與之債權行為及物權行為，
    均應予以撤銷；二、被告乙○○應將如附表所示之土地以夫
    妻贈與為原因，所為所有權移轉登記予以塗銷。核其陳述，
    僅屬更正事實上或法律上陳述，非屬訴之變更或追加，所為
    更正聲明應屬合法，先予敘明。
貳、實體方面：
一、原告起訴主張：
(一)、訴外人甲○○即彤陽工程行以訴外人劉小菁及被告丁○○為
    連帶保證人，自95年5月16日起陸續向原告借款，總計金額
    為新台幣（下同）610萬元，並與原告立有借據及授信約定
    書為憑。惟甲○○即彤陽工程行對前開債務本息僅繳至97
    年7月16日，合計尚有本金3,929,640元（計算式：
    1,202,144元+672,129元+731,285元+1,324,082元=3,92 9,
    640元）及至清償日止之利息、違約金未償，嗣經原告向本
    院聲請核發97年度司促字第11621號支付命令確定在案，是
    甲○○即彤陽工程行、劉小菁及被告丁○○等3人應向原告
    連帶給付合計共3,929,640元暨其法定利息及違約金。
(二)、詎被告丁○○竟於97年8月14日將其所有如附表所示之土地
    以夫妻贈與為原因辦理移轉登記於被告乙○○名下，核其所
    為顯係逃避債務。按債務人所為之無償行為有害及債權人者
    ，債權人得聲請法院撤銷之；債權人依前開規定聲請法院撤
    銷時，得並聲請命受益人回復原狀，民法第244條第1項、第
    4項前段定有明文。查贈與行為性質屬無償行為，故被告丁○○於債務未償之際，竟將如附表所示之土地贈與被告乙○○，使原告對債務求償遭致損害，自屬有害及債權人。為此
    ，原告爰依前揭規定提起本訴。
(三)、並聲明：如主文第1、2項所示。
二、被告則以：認諾原告之聲明及陳述。
三、本院之判斷：按當事人於言詞辯論時，為訴訟標的之捨棄或
    認諾者，應本於其捨棄或認諾為該當事人敗訴之判決，民事
    訴訟法第384條定有明文。次按，上訴人既於言詞辯論時為
    訴訟標的之認諾，法院即應不調查被上訴人所主張為訴訟標
    的之法律關係是否果屬存在，而以認諾為該上訴人敗訴之判
    決基礎，最高法院45年台上字第31號著有判例可資參照。經
    查，本件原告依民法第244條第1項之規定主張撤銷被告間之
    不動產贈與行為及塗銷不動產移轉登記，已經被告加以認諾
    ，此有本院97年12月2日言詞辯論筆錄在卷可稽，則依前揭
    規定，被告既已於言詞辯論期日中為訴訟標的之認諾，本院
    即毋庸再行調查論斷原告與被告丁○○之間是否存有債權債
    務關係，及被告丁○○所為之無償行為是否有害及債權，自
    應本於該認諾為被告敗訴之判決。
四、從而，原告依據民法第244條撤銷有害債權法律行為之規定
    ，請求判決如主文第1項、第2項所示，為有理由，應予准許
    。
五、又本件判決第1項及第2項，係本於被告認諾所為被告敗訴之
    判決，依民事訴訟法第389條第1項第1款之規定應依職權宣
    告假執行。惟本件原告請求撤銷被告間之不動產贈與行為及
    塗銷不動產移轉登記，均屬形成之訴，不適於宣告假執行，
    爰不再依前揭規定依職權宣告假執行。
六、本件判決基礎已臻明確，兩造其餘之攻擊防禦方法及訴訟資
    料經本院斟酌後，核與判決不生影響，無一一論述之必要，
    均併予敘明。
七、據上論結，原告之訴為有理由，依民事訴訟法第78條、第85
    條第1項前段，判決如主文。
中    華    民    國    97    年    12    月    16    日
                  民二庭法  官  洪嘉蘭
以上正本係照原本作成
如對本判決上訴須於判決送達後20日內向本院提出上訴狀
中    華    民    國    97    年    12    月    16    日
                        書記官  陳昭煌
附表：
┌──┬─────────┬──┬──────┬───────┐
│編號│  土 地 座 落     │地目│ 面積（㎡） │  權利範圍    │
├──┼─────────┼──┼──────┼───────┤
│ 1  │ 嘉義縣中埔鄉和溪 │ 田 │  4689.53   │    1/2       │
│    │ 段455地號        │    │            │              │
├──┼─────────┼──┼──────┼───────┤
│ 2  │ 嘉義縣中埔鄉和溪 │ 田 │    28.00   │    1/2       │
│    │ 段455-2地號      │    │            │              │
├──┼─────────┼──┼──────┼───────┤
│ 3  │ 嘉義縣中埔鄉和溪 │ 田 │   189.52   │    1/2       │
│    │ 段477地號        │    │            │              │
├──┼─────────┼──┼──────┼───────┤
│ 4  │ 嘉義縣中埔鄉和溪 │ 田 │  2734.13   │    1/2       │
│    │ 段479地號        │    │            │              │
├──┼─────────┼──┼──────┼───────┤
│ 5  │ 嘉義縣中埔鄉和溪 │ 田 │   599.08   │    1/2       │
│    │ 段482地號        │    │            │              │
├──┼─────────┼──┼──────┼───────┤
│ 6  │ 嘉義縣中埔鄉和溪 │ 建 │   812.60   │    全部      │
│    │ 段526-1地號      │    │            │              │
└──┴─────────┴──┴──────┴───────┘


司法院資訊處製作；財團法人民間司法改革基金會備份。
